---
title: "R Final Proje"
author: "Eren Taşçı"
format: 
    html: default
    pdf: default
editor: visual
---

# 

\# **İlçe Bazında Hanelerdeki Araç Sahiplik Durumu**

```{r setup,message=FALSE, warning=FALSE}

#Kütüphaneler
library(readr)
library(readxl)
library(ggplot2)
library(dplyr)
library(Amelia)
library(naniar)
library(VIM)
library(magrittr)

#Veri Setini Akatarma
veri<-read_excel("19-vdym-ilce-baznda-hanelerdeki-arac-sahiplii-durumu.xlsx")
View(veri)
```

# *-Veri Analizi-*

\# **Verimizde 39 satır 15 sütun olduğu görülüyor.**

```{r}
dim(veri)
```

**\# Summary fonksiyonu ile bütün değişkenlerin istatistiksel özetini elde ettim. Bu özet, her bir değişkenin minimum, maksimum, ortalama, medyan ve çeyreklikler gibi temel istatistiksel değerlerini barındırıyor.**

```{r}
summary(veri)
```

**\# Doğrusal regresyon analizi yapmak için lm() fonksiyonunu kullandım ve elde ettiğim sonuçlara göre İş yeri tarafından sağlanan araç olmayınca, özel otombil araç sahipliği arasında doğrusal bir ilişkinin olduğunu söyleyebilirim.**

```{r}
lm(`isyeri tarafindan saglanan arac Yok` ~ `ozel otomobil Arac Var` , data = veri) 

```

**\# Summary(lm) fonksiyonunu kullanarak iş yeri tarafından sağlanan araç ve özel otomobil sahipliği arasındaki ilişkinin anlamlılığını F testi ile değerlendirdim ve bu ilişkinin anlamlı olduğunu söyleyebilirim.**

```{r}
summary(lm(`isyeri tarafindan saglanan arac Yok` ~ `ozel otomobil Arac Var` , data = veri))
```

**\# İş yeri tarafından sağlanan araç ve özel otomobil sahipliği arasındaki ilişkinin dağılım Nokta grafiği aşağıda çizdirdim.**

```{r}
grafik =ggplot(veri,aes(`isyeri tarafindan saglanan arac Yok`,`ozel otomobil Arac Var`))
grafik + geom_point()
```

**\# any(is.na()) fonksiyonun FALSE vermesi , veri de Boş Gözlem bulunmadğı anlamına geliyor.**

```{r}
any(is.na(veri))

```

**\# Amelia ,naniar ve VIM paketleri ile birlikte missmap ,vis_miss ve matrixplot** **fonksiyonlari kullanılarak, veri setinde herhangi bir boş gözlemin olmadığını net bir şekilde görülebilir.**

```{r}
Amelia::missmap(veri)
```

```{r}
vis_miss(veri)
```

```{r}
VIM::matrixplot(veri)
```

\# -**Rastgele Gözlem Silme**-

**\# veri setinin her sütununa (ilk sütün hariç) verinin yüzde 10 una denk gelecek şeklide rastgele veriler silindi.**

```{r}
yuzde <- 0.10
for(column in names(veri)[-1]) {
  na_count <- floor(yuzde * nrow(veri))
  na_indices <- sample(1:nrow(veri), na_count)
  veri[na_indices, column] <- NA
}
```

**\# missmap ,vis_miss ve matrixplot** **fonksiyonlar ile veri setine sine boş gözlemler(NA) değeri atandığını görülebilir.**

```{r}
any(is.na(veri))
Amelia::missmap(veri)
```

```{r}
vis_miss(veri)
```

```{r}
vis_miss(veri)
```

**\
\# Boş gözlem ataması sonrası iş yeri tarafından sağlanan araç yok ile özel otomobil araç var Karşılaştırılması:**

```{r}
marginplot(veri[,c("isyeri tarafindan saglanan arac Yok","ozel otomobil Arac Var")])

```

**\# Her sütündaki Toplam NA değerleri**

```{r}
veri %>% is.na() %>% colSums()
```

\# -**Boş Gözlem Doldurma-**

```{r}
for(col in names(veri)) {
  if(is.numeric(veri[[col]])) {
    column_mean <- mean(veri[[col]], na.rm = TRUE)
    
    veri[[col]] <- ifelse(is.na(veri[[col]]), column_mean, veri[[col]])
  }
}
```

**\# Son olarak da tekrar Amelia ,naniar ve VIM paketleri ile birlikte missmap ,vis_miss ve matrixplot** **fonksiyonlari kullanılarak Boş gözlemlerin dolduğunu görebiliyoruz.**

```{r}
any(is.na(veri))
Amelia::missmap(veri)
```

```{r}
vis_miss(veri)
```

\

```{r}
VIM::matrixplot(veri)
```
